臺灣高等法院臺中分院民事判決
111年度上易字第332號
上訴人即附
帶被上訴人  黃世傑  

訴訟代理人  洪崇欽律師
被上訴人即  
附帶上訴人  潘慶隆（原名：潘天龍）


訴訟代理人  陳忠儀律師
            廖慧儒律師
上列當事人間請求損害賠償事件，上訴人對於中華民國111年4月
28日臺灣彰化地方法院110年度訴字第1122號第一審判決提起上
訴，被上訴人提起附帶上訴，本院於111年10月5日言詞辯論終結
，判決如下：
    主      文
上訴及附帶上訴均駁回。
第二審訴訟費用關於上訴部分，由上訴人負擔；關於附帶上訴部
分，由被上訴人負擔。
    事      實
一、被上訴人即附帶上訴人（下稱被上訴人）主張：伊與訴外人
    甲○○於民國90年1月25日結婚，於110年12月15日調解離婚。
    兩造為鄰居，彼此熟識，上訴人在伊與甲○○婚姻關係存續期
    間，明知甲○○為有配偶之人，竟自105年至110年間，與甲○○
    發展不正當之交往關係，嗣伊經由其子○○○之暗示，而於110
    年7月2日與甲○○在其娘家對質，甲○○當場坦承與上訴人之交
    往行為，並曾發生性行為2次，伊始查悉上情。核上訴人所
    為，顯已逾越社會一般通念對於已婚男女正常社交之應有分
    際，並嚴重破壞伊婚姻關係之圓滿及幸福，侵害伊基於配偶
    關係之身分法益而情節重大。爰依民法第184條第1項、第19
    5條第1項、第3項之規定，求為判命上訴人給付新臺幣（下
    同）50萬元本息，且陳明願供擔保，請准宣告假執行等語【
    原審為被上訴人一部勝訴、一部敗訴之判決，即判命上訴人
    給付20萬元，及自起訴狀繕本送達翌日即110年12月10日起
    算之法定遲延利息，另駁回被上訴人其餘之訴及假執行之聲
    請。上訴人就其敗訴部分提起上訴；被上訴人對其敗訴部分
    ，則提起一部附帶上訴，未繫屬本院部分不予贅述】。於本
    院附帶上訴聲明：㈠原判決關於駁回被上訴人後開第二項之
    訴部分廢棄。㈡前項廢棄部分，上訴人應再給付被上訴人30
    萬元，及自110年12月10日起至清償日止，按年息百分之5計
    算之利息。並就上訴人之上訴答辯聲明：上訴駁回。
二、上訴人即附帶被上訴人（下稱上訴人）則以：上訴人與甲○○
    間未有不正當交往，且被上訴人所指上訴人與甲○○間為2次
    性行為之時間及地點均不明確，而被上訴人所舉證人之證詞
    ，亦不足證明上訴人與甲○○間有男女交往行為，上訴人亦爭
    執被上訴人所提錄音譯文中甲○○部分及line對話紀錄之真正
    等語，資為抗辯。於本院上訴聲明：㈠原判決不利於上訴人
    部分廢棄。㈡被上訴人在第一審之訴駁回。並就被上訴人之
    附帶上訴答辯聲明：附帶上訴駁回。
三、查被上訴人主張其與甲○○於90年1月25日結婚，於110年12月
    15日經調解成立離婚，及兩造為鄰居關係，上訴人知悉甲○○
    為有配偶之人等情，業據被上訴人提出戶籍謄本、原法院11
    0年度司家調字第42號調解筆錄及兩造住家照片為證（原審
    卷第19-21頁、第37頁、第75-76頁），並為上訴人所不爭執
    ，是被上訴人上開主張，堪信為真正。
四、被上訴人主張上訴人與甲○○間有不正當之男女交往關係，侵
    害其基於配偶關係之身分法益而情節重大，而依侵權行為之
    法律關係，請求上訴人賠償精神慰撫金等語，惟上訴人否認
    有何侵害被上訴人基於配偶關係之身分法益情節重大之情事
    ，並以前揭情詞置辯。是本件之爭點即為：㈠上訴人於被上
    訴人與甲○○夫妻婚姻關係存續期間，是否有不正當之交往行
    為，而侵害上訴人基於配偶關係之身分法益且情節重大？㈡
    如是，被上訴人依民法第195條之規定，得請求上訴人給付
    之精神慰撫金以若干為適當？茲析述如下。
五、上訴人於被上訴人與甲○○夫妻婚姻關係存續期間有不正當之
    交往行為，侵害上訴人基於配偶關係之身分法益且情節重大
    ：　　　
  ㈠按因故意或過失，不法侵害他人之權利者，負損害賠償責任
    。故意以背於善良風俗之方法，加損害於他人者亦同。不法
    侵害他人之身體、健康、名譽、自由、信用、隱私、貞操，
    或不法侵害其他人格法益而情節重大者，被害人雖非財產上
    之損害，亦得請求賠償相當之金額。前2項規定，於不法侵
    害他人基於父、母、子、女或配偶關係之身分法益而情節重
    大者，準用之，民法第184條第1項、第195條第1項、第3項
    分別定有明文。次按婚姻係以夫妻之共同生活為其目的，配
    偶應互相協力保持其共同生活之圓滿安全及幸福，而夫妻互
    守誠實，係為確保其共同生活之圓滿安全及幸福之必要條件
    ，故應解為配偶因婚姻契約而互負誠實之義務，配偶之一方
    行為不誠實，破壞共同生活之圓滿安全及幸福者，即為違反
    因婚姻契約之義務而侵害他方之權利。準此，倘夫妻任一方
    與他人間存有逾越結交普通朋友等一般社交行為之不正常往
    來關係，且其行為已逾社會一般通念所能容忍之範圍，即屬
    破壞基於婚姻配偶關係之生活圓滿、安全及幸福法益，該等
    行為與婚姻配偶權益所受之損害間自有相當因果關係。是如
    明知為他人配偶卻故與之交往，其互動方式依社會一般觀念
    ，已足以動搖婚姻關係所重應協力保持共同生活圓滿安全幸
    福之忠實目的時，即有以違背善良風俗之方法，加損害於他
    人之故意，茍配偶確因此受非財產上之損害即精神上痛苦，
    自亦得依法請求賠償。
　㈡被上訴人主張上訴人於其與甲○○婚姻關係存續期間，有為不
    正當之男女交往行為之事實，已據其舉證人○○○、○○○、○○○
    為證，並提出110年7月2日錄音光碟、譯文及甲○○與○○○間之
    line對話紀錄（原審卷第81-85頁、第125-137頁）為憑。經
    查：
　1.上訴人雖以無法辨識上開錄音光碟中是否為甲○○之聲音，及
    未能確認line對話紀錄確為甲○○與○○○之對話，而爭執其形
    式之真正。惟上開錄音光碟及line對話紀錄所載內容，卻分
    別為甲○○與被上訴人等人及與○○○間之對話紀錄等情，業據
    證人甲○○於本院證述明確（本院卷第102-103頁），堪認上
    開錄音內容及line對話紀錄均為真正。合先敘明。
　2.查證人即被上訴人與甲○○之女○○○於原審111年3月17日言詞
    辯論期日證述：伊曾於國中二年級時（約5、6年前），看到
    上訴人於下午4點多到伊家中，直接進入伊母親甲○○房間，
    伊上樓查看，看到上訴人躺在伊母親床上，伊母親衣著正常
    ，站在門口，當時伊急著要去補習就先出門，高一時伊住在
    伊阿姨○○○家中，曾告知○○○這件事。110年2月底左右，伊弟
    弟○○○告訴伊農曆年初二到年初三之間，其女友在伊家門外
    有看到上訴人從背後抱住伊母親。110年7月時，因伊父親即
    被上訴人躺在伊母親床上睡覺，伊母親很憤怒，還丟東西，
    因此伊與伊弟弟才決定要討論此事，而伊父親於110年7月2
    日討論後才知道上訴人與伊母親的事等語（原審卷第108-10
    9頁）。
　3.證人即○○○之女友○○○於原審結證：伊於110年1月14日(農曆
    初二)下午2點，要外出吃飯時，看到上訴人坐在甲○○的機車
    後座，很親近地抱著甲○○，還叫她寶貝，他們有看到伊，但
    沒有跟伊講話。110年6月28日晚上9點多，甲○○因不想與被
    上訴人在同一個房間而發生爭吵並摔東西，伊下樓到3樓查
    看，看到被上訴人下樓後，上訴人衝到3樓房間，手摟住甲○
    ○的腰，讓她倚靠在其肩膀上，後來○○○從4樓下來，說上訴
    人與甲○○有一腿，上訴人因此生氣而與○○○打架，被上訴人
    上樓來，上訴人就離開等語（原審卷第148-150頁）。
　4.證人即甲○○之妹○○○亦於原審證述：○○○曾問伊為何上訴人可
    以去甲○○的房間床上躺，而被上訴人不可以，被上訴人只要
    一進去房間，甲○○就會生氣，且○○○也看過甲○○坐在機車上
    ，上訴人從後方抱著甲○○。所以伊從110年7月1日開始就有
    向甲○○詢問這些事情，甲○○剛開始否認，後來伊於7月2日、
    3日與甲○○以line對談時，甲○○有承認她有跟上訴人在一起
    ，但是後來沒有了等語（原審卷第109至110頁）。
　5.審酌上開證人○○○、○○○、○○○均與甲○○具有相當之情誼，○○○
    、○○○更分別為甲○○之至親，不致虛捏上情，其等如實證述
    ，雖○○○就目睹上訴人自後環抱甲○○之時間點有記憶不清之
    處（110年農曆初二應為110年1月13，同年月14日乃為農曆
    初三，見原審卷第161頁），然並無虛偽之情，故應堪採信
    。
　6.綜據證人○○○、○○○、○○○上開證述內容，另參諸110年7月2日
    被上訴人與甲○○等人對質之錄音譯文所示，甲○○於○○○詢問
    為什麼她會看到上訴人躺在甲○○床上時，原雖否認，但嗣後
    亦自承：「那件事起初真的有，之後就沒有了，起初真的有
    」、「這件事還沒被揭穿前，我們就沒在一起了，會聯絡而
    已，沒在一起，變朋友而已。」、「（潘慶隆問：..為什麼
    妳性妳就不喜歡了，為什麼妳還想去啦）我甲你貢啦，跟他
    也沒有，...沒有...只有做兩次而已，你以為我很愛做那個
    喔，我敢跟你說，三年才兩次而已」等語（原審卷第84、85
    頁），暨甲○○與○○○間於110年7月之line對話紀錄所載，甲○
    ○稱：「我現在要說的是事實，我跟他是從你姊夫沒給我錢
    後的時候開始的，起初只是會聊天關心我，最後我才慢慢出
    去的，一直到三個月前我發現了他不對勁了，我就沒什麼聯
    絡了，但還是在聊天，他想追回我，所以○○才會看到我們在
    聊天....」、「這次我真的沒臉面對你們大家，我真的很抱
    歉做了這種事」、「我怕○不要我」等語，○○○則回稱「當初
    你跟黃的開始的時候，她（指○○○）是看的最清楚的人，也
    是第一個發現的人，你要她用什麼心態，你怕，那你幹嘛還
    要在她面前做」等語（原審卷第127頁、第135頁），堪認甲
    ○○與上訴人間確有長達約5、6年時間（即105年至110年間）
    均過從甚密，甚且發生性行為之逾越已婚男女交往分際之不
    正當行為。被上訴人主張上訴人於其與甲○○婚姻關係存續期
    間，有不正當之男女交往行為等語，堪予採信。
　7.至證人甲○○雖於本院證稱其與上訴人並無男女交往關係，其
    與○○○之line對話紀錄中所指之人並非上訴人云云（本院卷
    第100-103頁），然其所為此部分證述，明顯與前揭證人之
    證述及錄音譯文、line對話紀錄內容不符，應係迴護上訴人
    之詞，不足採信。
　㈢承前所述，本件上訴人明知甲○○為有配偶之人，仍於甲○○婚
    姻關係存續期間，與甲○○有前述過從甚密，並發生性行為等
    逾越已婚男女交往分際之不正當行為，該等行為足以破壞婚
    姻生活之圓滿、安全及幸福，核屬故意以違背善良風俗之方
    法，不法侵害被上訴人基於婚姻關係而享有之配偶身分法益
    ，且嚴重破壞被上訴人婚姻關係之美好和諧，此觀被上訴人
    與甲○○因此於110年12月15日經法院調解離婚即明（原審卷
    第75-76頁、本院卷第101頁），自屬情節重大。則被上訴人
    依民法第184條第1 項後段、第195 條第1 、3 項之規定，
    請求上訴人賠償精神慰撫金，即非無據。
六、末按人格法益被侵害者所得請求非財產上損害之慰撫金數額
    ，既無任何客觀標準可資為據，則法院量定此項金額，即應
    斟酌實際加害情形、所造成影響、被害人痛苦程度、兩造之
    身分地位、經濟狀況等情形，核定相當之數額。查上訴人為
    成年人，具有相當之學識經歷（見原審卷第62頁），其明知
    甲○○為有配偶之人，且與被上訴人為鄰居及熟識友人，仍與
    甲○○為上開足以干擾、破壞被上訴人婚姻生活圓滿安全之交
    往行為，影響被上訴人基於婚姻關係而享有之身分法益，被
    上訴人並因而與甲○○離婚，客觀上足認被上訴人精神上受有
    相當之痛苦。又被上訴人為高職畢業，從事建築營造工作，
    每月收入約8至9萬元，名下有房屋、土地、汽車、投資各1
    筆，財產總額約150萬元；而上訴人為高中畢業，擔任台灣
    騰邦有限公司負責人，每月薪資為36,000元，已離婚，育有
    3名子女，名下有房屋1筆、土地2筆、投資3筆，財產總額約
    380萬元等情，分據兩造陳明在卷（原審卷第59頁、第62頁
    ），並有稅務電子閘門財產所得調件明細表、上訴人戶籍謄
    本可稽（原審卷第33頁、第53-57頁）。爰審酌上訴人侵權
    行為之方法、行為後態度、對被上訴人所造成之精神痛苦程
    度，及上揭兩造學歷、身份、地位、職業等一切情狀，認被
    上訴人請求上訴人賠償所受非財產上損害20萬元，尚屬適當
    ，應予准許。其餘逾此範圍之請求，則屬無據，不應准許。
七、綜上所述，被上訴人依民法第184條第1 項後段、第195 條
    第1 、3 項之規定，請求上訴人給付20萬元，及自起訴狀繕
    本送達翌日即110年12月10日起至清償日止，按年息百分之5
    計算之利息，為有理由，應予准許；逾此部分之請求，則無
    理由，不應准許。從而，原審就上開應准許部分，為上訴人
    敗訴之判決，並就此部分為准、免假執行之宣告，核無不合
    。上訴人上訴意旨指摘原判決此部分不當，求予廢棄改判，
    為無理由，應駁回其上訴。又原審就前開不應准許部分，為
    被上訴人敗訴之判決，並駁回該部分假執行之聲請，核無違
    誤。被上訴人就此部分提起附帶上訴，指摘原判決此部分不
    當，求予廢棄改判，為無理由，應駁回其附帶上訴。
八、本件事證已臻明確，兩造其餘之攻擊或防禦方法及所用之證
    據，經本院斟酌後，認為均不足以影響本判決之結果，爰不
    逐一論列，附此敘明。
九、據上論結，本件上訴人之上訴，及之附帶上訴，均為無理由
    ，判決如主文。　　
中　　華　　民　　國　　111 　年　　10　　月　　19　　日
                  民事第四庭    審判長法　官  林慧貞
　　　　　　　　　　　　　　          法　官  鄭舜元
　　　　　　　　　　　　　　　        法　官  劉惠娟
　　　　　　　　　　　　　　　　　　　             
正本係照原本作成。       
不得上訴。                         
                                      書記官  陳文明
　　　　　　　　　　　　　　　　　　　
中　　華　　民　　國　　111 　年　　10　　月　　19　　日